臺灣桃園地方法院刑事判決　　　　　　　100年度易字第539號
公　訴　人　臺灣桃園地方法院檢察署檢察官
被　　　告　賴玟榤
上列被告因侵占案件，經檢察官提起公訴（99年度偵字第31820
號），被告自白犯罪，本院合議庭裁定改依簡式審判程序審理，
本院判決如下：
    主    文
賴玟榤意圖為自己不法之所有，而侵占對於業務上所持有之物，
，處有期徒刑陸月，如易科罰金，以新臺幣壹仟元折算壹日。
    事    實
一、賴玟榤前因業務侵占案件，經臺灣板橋地方法院以99年度簡
    字第2699號判決判處有期徒刑6 月確定，並於民國100 年3
    月5 日縮刑期滿，因與他案定應執行之刑而尚未執行完畢（
    於本案不構成累犯）。又於99年5 月27日起，在位於桃園縣
    桃園市○○○路34號1 樓之冠旭通訊企業社擔任門市人員，
    業務範圍包含銷售電信商品及代收電信費用，為從事業務之
    人；竟意圖為自己不法之所有，而基於業務侵占之接續犯意
    ，於99年6 月間至99年8 月間，利用其業務上向客戶收取銷
    貨費用及電信費用等款項之機會，侵占新臺幣（下同）4 萬
    5,589 元之銷貨費用及如附表所示之3 萬3,849 元之代收電
    信費用，共7 萬9,438 元之代收款項，而陸續侵占入己，且
    均未繳回冠旭通訊企業社報帳。嗣因客戶因繳交費用後仍遭
    電信業者停話，而向冠旭通訊企業社負責人之妻吳麗份詢問
    ，經吳麗份查證後，始悉上情。
二、案經冠旭通訊企業社即彭俊義委託吳麗份訴由桃園縣政府警
    察局桃園分局報請臺灣桃園地方法院檢察署檢察官偵查後起
    訴。
    理    由
一、被告所犯之罪，為死刑、無期徒刑、最輕本刑3 年以上有期
    徒刑或高等法院管轄第一審案件以外之罪，而被告於本院準
    備程序進行中，就被訴事實為有罪之陳述，經本院告知簡式
    審判程序意旨，並聽取公訴人及被告之意見後，依刑事訴訟
    法第273條之1第1項之規定，裁定依簡式審判程序審理。
二、上開犯罪事實，業經被告賴玟榤於警詢、本院準備程序及審
    理中坦承不諱，核與證人吳麗份於警詢、偵訊及本院審理中
    證述相符，並有遠傳電信股份有限公司電信費用繳款補單2
    張、遠傳電信股份有限公司電信費用繳款客戶收執聯2 張、
    手機訂購單2 紙、遠傳易付卡客戶資料卡1 張、吳麗份所提
    供之遠傳銷貨短少明細及遠傳代收資費短少明細之統計表及
    相關單據、遠傳特約服務中心人事資料表、冠旭通訊企業社
    之營利事業登記證等卷證資料在卷可稽，其中侵占金額部分
    因被告未實際報帳，經告訴人計算後與被告於和解時確認無
    誤，所侵占之金額應為銷貨費用4 萬5,589 元及代收電信費
    用3 萬3, 849元，共計7 萬9,438 元。故本案除被告之自白
    外，復有前述之各項補強證據，與被告之自白互核足以補強
    被告自白之真實性。本件事證已臻明確，被告犯行堪以認定
    ，應予依法論科。
三、論罪科刑
  (一)核被告賴玟榤所為，係犯刑法第336 條第2 項之業務侵占罪
    。按刑法上之接續犯，係指以單一行為，經數個階段，持續
    侵害同一法益而言；如數行為於同時同地或密切接近之時地
    實施，侵害同一之法益，各行為之獨立性極為薄弱，依一般
    社會健全觀念，在時間差距上，難以強行分開，在刑法評價
    上，以視為數個舉動之接續施行，合為包括之一行為予以評
    價，較為合理，則屬接續犯，而為包括之一罪，此有最高法
    院70年度臺上字第2898號、86年度臺上字第3295號判例意旨
    可資參照。查被告侵占之銷貨金額與電信費用，雖係數行為
    ，然被告主觀上係承同一侵占之犯意，而接續於密切接近之
    時地實施侵害同一法益，各行為之獨立性極為薄弱，依一般
    社會健全觀念難以強行分離，應認各個舉動不過為犯罪行為
    之一部分，故同一刑事案件中之數侵占行為可視為一刑事訴
    訟程式之數個階段，不過係行為接續而完成整個犯罪，顯基
    於單一犯意接續所為，侵害單一法益，應包括於一行為予以
    評價，為接續犯，應論以一罪，起訴書認被告上揭犯行應予
    分論併罰，容有誤會。
  (二)又起訴書雖僅敘明被告侵占99年7 月8 日代銷手機之990 元
    及99年7 月10日代銷易付卡之350 元等銷貨費用，以及附表
    編號4 、5 、6 、9 、17之電信費用，金額共1 萬4,086 元
    ，惟經被告與吳麗份於和解時確認被告確有侵占其餘上述銷
    貨費用及附表所示電信費用未予列入，故被告實際侵占之金
    額應為7 萬9,438 元，而起訴書未記載之部分與已起訴之部
    分犯行既有接續之一罪關係，已如前述，故仍為起訴效力所
    及，本院仍應併予審判，附此敘明。
  (三)爰審酌被告已有業務侵占之同類型前科，竟不知悔改，復因
    一時貪念，將業務上所收取保管之款項侵占入己，造成冠旭
    通訊企業社之損失，亦造成冠旭通訊企業社之客戶權益受損
    ，所為誠屬不該；惟念及其犯後坦承犯行，又與被害人達成
    和解，態度尚可；並參酌被害人於本院審判時表示希望法院
    能給予被告自新機會（見本院卷第59頁反面），且為使被告
    能於約定期間內按期給付和解金額，故其刑期以得易科罰金
    者為宜；再參以被告犯罪之目的、手段，所生危害程度等一
    切情狀，量處如主文所示之刑，並於斟酌本案犯罪情節及被
    告資力等節後，諭知如主文所示之易科罰金折算標準，以資
    懲戒。
據上論斷，應依刑事訴訟法第273 條之1 第1 項、第299 條第1
項前段、第310 條之2 、第454 條第1 項，刑法第336 條第2 項
、第41條第1項前段，刑法施行法第1 條之1 第1 項、第2 項前
段，判決如主文。
本案經檢察官陳囿辰到庭執行職務。
中    華    民    國  100     年    11    月    15    日
                  刑事第七庭法  官  丁俞尹
以上正本證明與原本無異。
如不服本判決應於收受判決後10日內向本院提出上訴書狀，並應
敘述具體理由。其未敘述上訴理由者，應於上訴期間屆滿後20日
內向本院補提理由書( 均須按他造當事人之人數附繕本) 「切勿
逕送上級法院」。
                            書記官  何伊羚
中    華    民    國   100    年    11    月    15    日
附錄本案論罪科刑法條：
中華民國刑法第336條
（公務公益侵占罪、業務侵占罪）
對於公務上或因公益所持有之物，犯前條第 1 項之罪者，處 1
年以上 7 年以下有期徒刑，得併科 5 千元以下罰金。
對於業務上所持有之物，犯前條第 1 項之罪者，處 6 月以上
5 年以下有期徒刑，得併科 3 千元以下罰金。
前二項之未遂犯罰之。
以上正本證明與原本無異。
如不服本判決應於收受判決後10日內向本院提出上訴書狀，並應
敘述具體理由。其未敘述上訴理由者，應於上訴期間屆滿後20日
內向本院補提理由書(均須按他造當事人之人數附繕本)「切勿逕
送上級法院」。
                            書記官  何伊羚
中    華    民    國  100     年    11    月    15    日
附表
┌──┬──────┬────────┬─────┬──┬──────┬────────┬─────┐
│編號│  時間      │  帳單號碼      │  金額    │編號│  時間      │  帳單號碼      │  金額    │
│    │            │                │（新臺幣）│    │            │                │（新臺幣）│
├──┼──────┼────────┼─────┼──┼──────┼────────┼─────┤
│ 1  │99年6月26日 │0000000000      │2,865元   │ 13 │99年7月11日 │0000000000      │4,639元   │
├──┼──────┼────────┼─────┼──┼──────┼────────┼─────┤
│ 2  │99年6月26日 │00000000000000  │795元     │ 14 │99年7月12日 │0000000000      │1,046元   │
├──┼──────┼────────┼─────┼──┼──────┼────────┼─────┤
│ 3  │99年6月28日 │0000000000      │854元     │ 15 │99年7月12日 │0000000000      │410元     │
├──┼──────┼────────┼─────┼──┼──────┼────────┼─────┤
│ 4  │99年7月4日  │0000000000      │2,514元   │ 16 │99年7月12日 │0000000000      │1,107元   │
├──┼──────┼────────┼─────┼──┼──────┼────────┼─────┤
│ 5  │99年7月4日  │0000000000      │4,559元   │ 17 │99年7月13日 │00000000000000  │1,254元   │
├──┼──────┼────────┼─────┼──┼──────┼────────┼─────┤
│ 6  │99年7月4日  │00000000000000  │795元     │ 18 │99年7月13日 │0000000000      │1,309元   │
├──┼──────┼────────┼─────┼──┼──────┼────────┼─────┤
│ 7  │99年7月6日  │0000000000      │1,881元   │ 19 │99年7月13日 │0000000000      │628元     │
├──┼──────┼────────┼─────┼──┼──────┼────────┼─────┤
│ 8  │99年7月8日  │0000000000      │873元     │ 20 │99年7月13日 │0000000000000   │765元     │
├──┼──────┼────────┼─────┼──┼──────┼────────┼─────┤
│ 9  │99年7月9日  │0000000000      │1,419元   │ 21 │99年7月13日 │0000000000      │1,062元   │
├──┼──────┼────────┼─────┼──┼──────┼────────┼─────┤
│ 10 │99年7月10日 │0000000000      │365元     │ 22 │99年7月13日 │0000000000      │1,135元   │
├──┼──────┼────────┼─────┼──┼──────┼────────┼─────┤
│ 11 │99年7月10日 │0000000000      │305元     │ 23 │99年7月19日 │0000000000      │2,865元   │
├──┼──────┼────────┼─────┼──┼──────┼────────┼─────┤
│ 12 │99年7月11日 │0000000000      │404元     │    │            │                │          │
├──┼──────┴────────┴─────┴──┴──────┴────────┴─────┤
│合計│33,849元                                                                                    │
└──┴──────────────────────────────────────────────┘